【裁判字號】    90,訴,2509
【裁判日期】    900914
【裁判案由】    清償借款
【裁判全文】
臺灣臺北地方法院民事判決  九十年度訴字第二五○九號
    原      告  彰化商業銀行股份有限公司松山分行
    法定代理人  丙○○
    訴訟代理人  乙○○
    被      告  甲○○
右當事人間請求給付借款事件，本院判決如左：
    主    文
被告應給付原告新台幣陸拾伍萬零捌佰壹拾捌元，及自民國八十九年十二月五日起至
清償日止，按年息百分之九點八四計算之利息，並自民國九十年一月六日起至清償日
止，在六個月以內者，按上開利率百分之十，超過六個月者，超過部分按上開利率百
分之二十計付違約金。
訴訟費用由被告負擔。
本判決於原告以新台幣貳拾貳萬元或同面額之中央政府建設公債八十三年度甲類第三
期債票供擔保後，得假執行。
    事    實
甲、原告方面：
壹、聲明：除假執行擔保金額外，如主文所示。
貳、陳述：
一、王啟酃以丁富美及被告甲○○為連帶保證人，於民國八十六年十二月三日向原告
    借用新台幣（下同）壹佰萬元，約定自八十六年十二月五日起至九十三年十二月
    五日止，以每一月為一期，共分八十四期，按期平均攤還本息，利息按原告訂定
    之基本放款利率加年息百分之二計算（現為年息百分之九點八四）按月計付，並
    約定未按期攤還本息時，除仍按借款利率給付遲延利息外，並自約定攤還日起，
    其逾期清償在六個月以內者，按上開利率百分之十，超過六個月者，超過部份按
    上開利率百分之二十計付違約金。詎王啟酃自九十年一月五日起即未依約繳付本
    息，依借據約定事項第三條約定，借款人任何一宗債務不依約清償時，其貸款即
    視同全部到期，應立即償還全部貸款並繳付利息及違約金，目前結欠本金陸拾伍
    萬捌佰壹拾捌元，及自八十九年十二月五日起至清償日止之利息及違約金。被告
    甲○○係連帶保證人，依法應與王啟酃負連帶清償責任。本件主債務人並沒有拿
    股票質押，本件係信用貸款。
二、王啟酃、丁富美及被告甲○○等三人以三人互保方式，分別向原告聲請消費性貸
    款壹佰萬元、拾萬元、玖拾萬元均屬信用貸款（其中甲○○已於九十年六月四
    日清償，非被告甲○○所述為提供第三人康和建設實業股份有限公司（下稱康和
    公司）股票供原告設質之有擔保貸款，故無被告甲○○所稱拋棄擔保物權之情事
    ，亦無被告所指民法第七百五十一條之適用。
、證據：提出借據暨約定事項、王啟酃、甲○○、丁富美消費貸款申請書等件（均
    影本）為證。
乙、被告方面：
壹、聲明：請求駁回原告原告超過壹拾萬仟零陸拾捌元及自八十九年十二月五日
    起至清償日按百分之九點八四，及自九十年一月六日起至清償日止，逾期六個月
    依上開利率百分之十，逾期超過六個月部分依上開利率百分之二十計算之違約金
    之請求。
貳、陳述：王啟酃於八十六年十二月三日因康和公司辦理現金增資，開放員工認股，
    遂以專案向原告申請貸款壹佰萬元，被告甲○○、丁富美為連帶保證人，並約定
    所購買之康和公司股票應提供原告質押二分之一，惟王啟酃於八十八年三月九日
    及八十八年十月十二日領得前述股票共壹拾萬零仟玖佰伍拾股，原告並未質押
    其股票，王啟酃於八十八年十二月八日、八十九年四月十三日、八十九年十二月
    九日陸續出售其股票，得款壹佰零萬伍仟伍佰元，按民法第七百五十一條規定
    ：債權人拋棄其為擔保之物權，保證人就債權人所拋棄權利之限度內免其責任，
    且民法第二百十七條規定：損害之發生或擴大，被害人與有過失者，法院得減輕
    賠償金額或免除之，原告依約應質押王啟酃之股票而未為主張，顯已拋棄為其債
    權擔保之物權，依民法規定，被告自得請求就壹佰零萬伍仟伍佰元免除其二分
    之一，計伍拾壹萬柒仟柒佰伍拾元及其利息、違約金後之金額計算之。
、證據：聲請訊問證人王虹文，並提出康和公司股票異動歷史檔、轉讓過戶申請書
    、證券交易稅繳款書等件（均影本）為證。
    理      由
一、本件原告主張之事實，已據其提出借據暨約定事項、王啟酃、甲○○、丁富美消
    費貸款申請書等件為證，核屬相符，自堪信為真實。
二、被告雖辯稱：王啟酃借款時，與原告約定質押王啟酃所認股之康和公司股票二分
    之一，原告未質押，王啟酃已將該股票出否，得款壹佰零萬伍仟伍佰元，原告
    依約應質押股票而未主張，顯已拋棄其債權之擔保，被告自得請求就上開款項二
    分之一免除其責任等語。查：本件經訊問證人王虹文即康和公司財務主管證稱：
    康和建設於八十六年現金增資時，員工認股踴躍，但就沒有錢認股的人，當時有
    好幾家銀行知悉有員工借款認股，都來接洽，一般要求兩、三人聯保，金額有限
    制，當時原告有要求如果股票發下來之後，要質押一半在銀行，因為這是屬於個
    人借貸的問題，所以我只是一開始接洽，其餘由員工自己處理等語，參以原告所
    提出之王啟酃、丁富美及被告之貸款申請書及上開證人王虹文證詞，系爭借款係
    因王啟酃、丁富美及被告向原告為認購康和公司股票而借貸，原告曾於接洽時要
    求借款人提出認購股票二分之一作為擔保應足認定，又查：兩造對於王啟酃雖有
    辦理上開借款，惟實際上並未提出該認購之股票二分之一作為擔保，為兩造所不
    爭執，自足信為實在。按債權拋棄為其債權擔保之物權者，保證人就債權人所拋
    棄權利之限度內，免其責任，民法第七百五十一條雖有明文，惟民法第七百五十
    一條關於債權人拋棄為其債權擔保之物權者，保證人就債權人所拋棄權利之限度
    內免其責任之規定，所謂為其債權擔保之物權，係指已具備物權之生效要件者而
    言，若欠缺物權之生效要件者，在物權法上既不得稱之為其債權擔保之物權，縱
    使債權人有不為主張或怠於行使之情形，亦無拋棄之可言，保證人仍不得因此而
    於其限度內免除保證責任，最高法院四十二年台上字第四一六號著有判例，是民
    法第七百五十一條所指拋棄債權擔保之物權者，如係抵押權，則係該擔保之抵押
    物已完成抵押權設定登記，如係質權，應有質物之移轉交付行為。於該擔保之物
    權生效後，若該權利人拋棄該擔保之物，始與上開民法第七百五十一條規定意旨
    相符，本件被告就王啟酃並未提出股票供原告質押一節既不爭執，則依前開說明
    ，自無被告所稱原告拋棄其債權之擔保之情形，被告所辯尚無足採。
三、原告依連帶保證契約請求被告給付借款陸拾伍萬零捌佰壹拾捌元，及自八十九年
    十二月五日起至清償日止，按年息百分之九點八四計算之利息，並自九十年一月
    六日起至清償日止，在六個月以內者，按上開利率百分之十，超過六個月者，超
    過部分按上開利率百分之二十計付違約金為有理由，應予准許。
丙、假執行之宣告：
    原告陳明願供擔保，請求宣告假執行，核無不合，茲酌定擔保金額，予以准許。
結論：本件原告之訴為有理由，依民事訴訟法第七十八條、第三百九十條第二項，判
決如主文。
中      華      民      國    九十      年      九      月      十四    日
                                  民事第四庭法      官  蔡政哲
右為正本係照原本作成
如對本判決上訴，須於判決送達後廿日內向本院提出上訴狀
中      華      民      國    九十      年      九      月      二十    日
                                            法院書記官  官碧玲


司法院資訊處製作；財團法人民間司法改革基金會備份。
